臺灣新竹地方法院刑事判決
110年度原訴字第24號
公  訴  人  臺灣新竹地方檢察署檢察官
被      告  黃志偉


指定辯護人  本院公設辯護人林建和
上列被告因詐欺等案件，經檢察官提起公訴（109年度偵字第102
61號），被告就被訴事實為有罪之陳述，本院改依簡式審判程序
，並判決如下：
    主  文
黃志偉犯三人以上共同冒用公務員名義詐欺取財罪，處有期徒刑
壹年貳月。
    事  實
一、黃志偉自民國108年11月起，加入「阿峰」等三人以上以實
    施詐術為手段所組成之詐欺集團，並擔任收水之車手頭工作
    ，李才德（業經本院審結）則透過黃志偉之介紹而加入擔任
    領取贓款之車手工作，黃志偉旗下車手另有周毅（另案由臺
    灣彰化地方檢察署偵辦中）、高楷博等人，竟意圖為自己不
    法之所有，共同基於三人以上共同冒用公務員名義詐欺取財
    、以不正方法由自動付款設備取財及洗錢之犯意聯絡，先由
    詐欺集團成員於108年11月6或7日下午，撥打電話給余玉葉
    佯稱：電信局通知其電話號碼欠費將會停機云云，雖余玉葉
    稱並未使用該電話號碼，但該詐欺集團成員復佯稱：余玉葉
    遭詐騙，將轉接至反詐騙專線云云；再由自稱「高雄鼓山分
    局林子洋」之詐欺集團成員向余玉葉佯稱：帳戶已遭人監管
    ，個資已經洩密，涉及國際販毒洗錢，會幫忙處理，要余玉
    葉每日9時40分及19時回報動向，並將電話轉接「高雄地檢
    署張清雲檢察官」云云；後由自稱「張清雲檢察官」之詐欺
    集團成員向余玉葉佯稱：確實涉及國際販毒及洗錢，案件秘
    密偵辦，透露的話會遭判刑及限制住居，需要6至8日調查云
    云，並連續每日撥打電話給余玉葉，嗣於11月10日11時許，
    佯以：需比對帳戶及指紋云云，余玉葉因而陷於錯誤，依指
    示將其所開立之臺灣新光商業銀行帳號0000-00-000000-0帳
    戶之金融卡、存摺與手機（含 SIM卡）放在信封袋內並蓋上
    指紋，放在新竹縣關西鎮竹30線1.1公里處反光鏡下。高楷
    博則依黃志偉指示，與真實姓名年籍不詳、綽號「阿成」之
    男子前往上址收取余玉葉放置之信封袋後，搭車至竹北火車
    站交予黃志偉後，黃志偉再將該金融卡交予高楷博，由高楷
    博於附表一所示之時、地提領附表提款金額欄所示之款項後
    ，將金融卡及提領之款項交付黃志偉，高楷博則拿取提領款
    項1％之報酬（高楷博所涉加重詐欺罪嫌業經本院以109年度
    金訴字第116號判決有罪確定在案）。
二、黃志偉另將金融卡在新北市林口區文清路住處交予李才德，
    由李才德於附表二所示之時、地提領附表提領金額欄所示之
    款項後（含下述余玉葉於108年11月20日匯入之14萬元），
    將金融卡及提領之款項交付黃志偉，李才德則拿取提領款項
    1％之報酬。
三、黃志偉則於收受高楷博、李才德提領款項翌日10時許，在高
    鐵桃園站室內停車場上繳予「阿峰」指定之人，並拿取提領
    款項1％之報酬。而自稱「張清雲檢察官」之詐欺集團成員接
    續向余玉葉佯稱：余玉葉與子女之帳戶有洗錢行為云云，余
    玉葉因而陷於錯誤，依指示於11月20日匯款新臺幣（下同）
    14萬元至其所開立之新光銀行壢新分行帳戶內。嗣余玉葉於
    11月22日19時許撥打自稱「高雄鼓山分局林子洋」之詐欺集
    團成員提供之電話欲回報動向時，多次撥打均為空號，迄於
    11月25日19時許始驚覺受騙，因而報警處理，並查知其新光
    銀行帳戶共遭提領118萬6千元，始知受騙。
四、案經余玉葉訴由新竹縣政府警察局新埔分局報告臺灣新竹地
    方檢察署檢察官偵查起訴。
    理  由
一、本案被告黃志偉所犯係死刑、無期徒刑或最輕本刑為3 年以
    上有期徒刑以外之罪，且非高等法院管轄第一審案件，被告
    於本院準備程序進行中，就被訴事實為有罪之陳述，經本院
    認合於刑事訴訟法第273條之1第1 項之規定，裁定進行簡式
    審判程序，合先敘明。
二、上開犯罪事實，業據被告於警詢、偵訊、本院準備程序及簡
    式審判程序中坦承不諱（見偵字10261卷一第5-6、139-144
    頁、本院卷第99-105、117-123、225-229、231-235頁），
    核與共犯李才德、高楷博、證人即告訴人余玉葉證述之情節
    相符（見偵字10261卷一第7-9、10-11、12-13、23-26、34-
    36頁、偵字10261卷二第39-40頁），並有臺灣新光商業銀行
    之存款帳戶存提交易明細查詢明細表、提領影像、本院109
    年度金訴字第116號判決等件附卷可稽（見偵字10261卷一第
    52、38-43、101-103頁），足見被告上開任意性自白核與事
    實相符，應堪採信。綜上，本案事證明確，應依法論罪科刑
    。
三、論罪科刑：
（一）核被告所為，係犯刑法第339條之4第1項第1款、第2款之
      三人以上共同冒用公務員名義詐欺取財罪、同法第339 條
      之2第1項以不正方法由自動付款設備取財罪及洗錢防制法
      第14條第1項洗錢罪。被告以一行為而觸犯上開罪名，為
      想像競合犯，應依刑法第55條之規定，從一重之刑法第33
      9條之4第1項第1款、第2款之三人以上共同冒用公務員名
      義詐欺取財罪。（起訴書原載被告所犯之法條，業經檢察
      官於本院準備程序時更正罪名如上，本院卷第227頁） 
（二）次按，共同實施犯罪行為之人，在合同意思範圍以內，各
      自分擔犯罪行為之一部，相互利用他人之行為，以達其犯
      罪之目的者，即應對於全部所發生之結果，共同負責。又
      共同正犯之成立，祇須具有犯意之聯絡及行為之分擔，既
      不問犯罪動機起於何人，亦不必每一階段犯行，均須參與
      。又共同正犯之意思聯絡，原不以數人間直接發生者為限
      ，若有間接之聯絡者，亦包括在內。是以，行為人參與構
      成要件行為之實施，並不以參與構成犯罪事實之全部或始
      終參與為必要，即使僅參與構成犯罪事實之一部分，或僅
      參與某一階段之行為，亦足以成立共同正犯。經查，被告
      雖非親自向告訴人實施訛詐行為之人，未自始至終參與各
      階段之犯行，然其收取詐騙款項後上繳予詐欺集團成員，
      而與該詐欺集團其他成員為詐騙告訴人而彼此分工，堪認
      被告與該詐欺集團其他成員係在合同意思範圍內，各自分
      擔犯罪行為之一部，並相互利用他人之行為，以達犯罪之
      目的，從而，被告自應就所參與犯行，對於全部所發生之
      結果共同負責。故被告與該詐欺集團其他成員間，就上開
      犯行，彼此間有犯意聯絡及行為分擔，均為共同正犯。　
      　　
（三）爰審酌被告正值青壯，身強體健，不思循正當途徑獲取所
      需，竟貪圖不法利益，加入詐欺集團共同參與詐騙犯行，
      以此方式坐領不法利益，非但造成告訴人難以回復之財產
      損害，助長詐騙歪風，導致社會間人際信任感瓦解，影響
      社會治安，所為實應予嚴懲；惟念其犯後坦認犯行，與告
      訴人達成和解，願以分期給付方式賠償告訴人12萬元（見
      本院卷第121頁），犯後態度尚稱良好，兼衡被告自述其
      高中肄業之智識程度、已婚無子、目前職業為粗工、月收
      入約2萬多元、兼職貨車司機、月收入約3萬多元、因案發
      時缺錢、迫於經濟壓力而為本案犯行，暨其犯罪之動機、
      目的、手段、於本案所擔任之犯罪角色、參與程度及犯罪
      所得等一切情狀，量處如主文所示之刑。
四、不予沒收之說明：
    按犯罪所得，屬於犯罪行為人者，沒收之；於全部或一部不
    能沒收或不宜執行沒收時，追徵其價額；又宣告沒收或追徵
    ，有過苛之虞、欠缺刑法上之重要性、犯罪所得價值低微，
    或為維持受宣告人生活條件之必要者，得不宣告或酌減之，
    刑法第38 條之1第1項前段、第3項、第38條之2第2項分別定
    有明文。經查，被告於本案犯罪，取得報酬為領取被害人金
    額之百分之1等情，業據被告於本院審理中供承在卷（見本
    院卷第234頁），是本院依附表所示計算本件領取被害人款
    項之總額為929,000元，被告犯罪所得為上開金額百分之1即
    9,290元，本應依刑法第38條之1第1項、第3項規定予以沒收
    或追徵，惟考量被告業與告訴人以12萬元達成和解，是本院
    認被告與告訴人就本件所達成之和解，已達到沒收制度剝奪
    被告犯罪所得之立法目的，如再諭知沒收被告上開犯罪所得
    ，將使被告承受過度之不利益，顯屬過苛，故依刑法第38條
    之2第2項規定，爰不予宣告沒收或追徵，附此敘明。
據上論斷，應依刑事訴訟法第273條之1第1項、第299條第1 項前
段，判決如主文。
本案經檢察官侯少卿提起公訴，檢察官陳中順、孫立婷到庭執行
職務。
中　　華　　民　　國　　111 　年　　1 　　月　　27　　日
                  刑事第五庭    法  官  魏瑞紅
以上正本證明與原本無異。
如不服本判決應於收受本判決後20日內向本院提出上訴書狀，上
訴書狀應敘述具體理由。上訴書狀未敘述上訴理由者，應於上訴
期間屆滿後20日內補提理由書狀於本院(均須按他造當事人之人
數附繕本 )「切勿逕送上級法院」。 
中　　華　　民　　國　　111 　年　　1 　　月　　27　　日
                                書記官  呂苗澂
　　
附錄論罪科刑法條：
刑法第339條之2第1項
意圖為自己或第三人不法之所有，以不正方法由自動付款設備取
得他人之物者，處 3 年以下有期徒刑、拘役或 30 萬元以下罰
金。
刑法第339條之4第1項第1、2款
犯第 339 條詐欺罪而有下列情形之一者，處 1 年以上 7 年以
下有期徒刑，得併科 1 百萬元以下罰金：
一、冒用政府機關或公務員名義犯之。
二、三人以上共同犯之。
洗錢防制法第2條
本法所稱洗錢，指下列行為：
一、意圖掩飾或隱匿特定犯罪所得來源，或使他人逃避刑事追訴
    ，而移轉或變更特定犯罪所得。
二、掩飾或隱匿特定犯罪所得之本質、來源、去向、所在、所有
    權、處分權或其他權益者。
三、收受、持有或使用他人之特定犯罪所得。　　
洗錢防制法第14條第1項
有第二條各款所列洗錢行為者，處 7 年以下有期徒刑，併科新
臺幣 5 百萬元以下罰金。

附表一：
提領日期 提領時間 提款金額 提領地點 108年11月12日 13時01分 3萬元 新竹縣○○市○○路000號（新光銀行竹北分行）   13時02分 3萬元   13時03分 3萬元   13時04分 2萬9,000元  108年11月15日  0時36分 3萬元 臺北市○○區○○○路○段00號(新光銀行古亭分行)      0時37分 3萬元   0時38分 3萬元   0時39分 2萬9,000元          
附表二：
提領日期 提領時間 提款金額 提領地點 108年11月16日 02時03分 3萬元 桃園市○○區○○路0000號1-3樓  02時04分 3萬元   02時04分 3萬元   02時05分 2萬9,000元  108年11月17日 08時33分 3萬元 臺北市○○區○○○路○段00號  08時34分 3萬元   08時35分 3萬元   08時36分 2萬9,000元  108年11月18日 00時03分 3萬元 臺北市○○區○○路000巷00號  00時03分 3萬元   00時04分 3萬元   00時05分 2萬9,000元  108年11月19日 00時16分 3萬元 臺北市○○區○○路000號  00時17分 3萬元   00時18分 3萬元   00時18分 2萬9,000元  108年11月20日 0時12分 3萬元 臺北市○○區○○路000號  0時12分 1萬5,000元   18時08分 3萬元 臺北市○○區○○○路○段000號  18時09分 3萬元   18時09分 1萬元  108年11月21日 00時10分 3萬元 臺北市○○區○○路000號  00時11分 3萬元   00時12分 3萬元   00時12分 1萬元